【裁判字號】    98,上易,852
【裁判日期】    981105
【裁判案由】    傷害等
【裁判全文】
臺灣高等法院高雄分院刑事判決         98年度上易字第852號
上  訴  人
即  被  告  乙○○
上列上訴人因傷害等案件，不服臺灣高雄地方法院98年度易字第
518 號中華民國98年9 月2 日第一審判決（起訴案號：臺灣高雄
地方法院檢察署98年度調偵字第300 號），提起上訴，本院判決
如下：
     主  文
上訴駁回。
     理  由
一、按上訴書狀應敘述具體理由；又第二審法院認為上訴書狀未
    敘述理由或上訴有刑事訴訟法第362 條前段之情形者，應以
    判決駁回之，同法第361 條第2 項、第367 條前段定有明文
    。而依法院辦理刑事訴訟案件應行注意事項第162 條規定：
    「……所稱具體理由，係指須就不服之判決為具體之指摘而
    言，如僅泛稱原判決認事用法不當或採證違法、判決不公等
    ，均非具體理由。……」亦即所謂具體理由，必係依據卷內
    既有訴訟資料或提出新事證，指摘或表明第一審判決有何採
    證認事、用法或量刑等足以影響判決本旨之不當或違法，而
    構成應予撤銷之具體事由，始克當之（例如：依憑證據法則
    具體指出所採證據何以不具證據能力，或依憑卷證資料，明
    確指出所為證據證明力之判斷如何違背經驗、論理法則）；
    倘僅泛言原判決認定事實錯誤、違背法令、量刑失之過重或
    輕縱，而未依上揭意旨指出具體事由，或形式上雖已指出具
    體事由，然該事由縱使屬實，亦不足以認為原判決有何不當
    或違法者（例如：對不具有調查必要性之證據，法院未依聲
    請調查亦未說明理由，或援用證據不當，但除去該證據仍應
    為同一事實之認定），皆難謂係具體理由，俾與第二審上訴
    制度旨在請求第二審法院撤銷、變更第一審不當或違法之判
    決，以實現個案救濟之立法目的相契合，並節制濫行上訴（
    最高法院97年度台上字第892 號判決意旨參照）。又上訴意
    旨僅漫指原判決認定事實錯誤（或為事實上之爭執），自非
    以判決違法為上訴理由，必須指出原審根據某種證據而為事
    實之認定係屬違法，即對原審之適用證據法則加以指摘，始
    係以判決違法為其上訴理由（見最高法院71年3 月2 日，71
    年度第3 次刑事庭會議決議二），因此，僅單純否認犯罪，
    乃屬空泛而非具體理由，必須依卷證資料或提出新事實、新
    證據，具體指出或表明原審判決何以認定事實錯誤之理由，
    始能認係具體理由。
二、本件上訴人即被告乙○○雖於98年9 月10日上訴期間屆滿前
    提出上訴書狀，就被告涉犯傷害罪部分提起上訴（公然侮辱
    罪、毀損罪部分未上訴），然上訴理由狀僅泛指被告確實無
    以石頭丟甲○○，證人亦未看到被告有此做為，原審僅憑告
    訴人之陳述，為被告有罪之認定，似有不妥；甲○○是自行
    受傷所致，並非被告造成；被告年老體衰，甲○○年輕體壯
    又是職業軍人，手裡拿鐵棍毆打被告，是因為被告喊救命，
    其他證人方才趕到，甲○○是為脫罪方才主張被告以石頭丟
    向他而造成傷害云云，指摘原判決關於傷害部分不當。惟查
    原判決認定被告乙○○涉犯傷害罪，已經於理由中敘述：「
    被告乙○○基於傷害故意，於97年10月25日上午8 時至9 時
    間某時，在乙○○住處頂樓樓梯屋頂上，手持石頭朝告訴人
    甲○○頭部丟擲，致告訴人甲○○受有左前額擦挫傷4 ×3
    公分之事實，已據告訴人甲○○於警詢中指訴：97年10月25
    日8 時許，我在住處（高雄市○○區○○里○○路206 號）
    3 樓睡覺，聽到頂樓鐵門遭不明東西撞擊，於是我跑到4 樓
    打開頂樓鐵門發現鄰居乙○○在我住處頂樓。乙○○發現我
    時跑到他住處頂樓樓梯屋頂上，於是我問他為何要拿東西丟
    我家的鐵門，乙○○回答說我們翻修4 樓時有侵佔到他的土
    地。當我們在對話時乙○○拿石頭丟我，使我頭部左前額受
    傷等語（見警卷第1 、2 頁）甚詳，核與證人陳高讚於本院
    審理中證稱：於97年10月25日上午8 點多，有到（高雄市○
    ○區○○路）206 號頂樓，我去的時候只剩下吵架，當時看
    到被告乙○○手上有拿1 個石頭，甲○○說傷是乙○○用石
    頭砸的等語（見院二卷第22至25頁）；證人林順銘於本院審
    理時證稱：於97年10月25日上午8 點多，有到（高雄市○○
    區○○路）206 號頂樓，我上去時已經沒有在打架或吵架，
    看到被告甲○○左前額頭有擦傷等語（見院二卷第26至28頁
    ）；證人徐美吟於本院審理時證稱：我上去的時候看到被告
    2 人在對話，在樓上看到被告甲○○額頭有流血等語（見院
    二卷第50至52頁）均相符，並有大東醫院乙種診斷證明書各
    1 紙（見警卷第11頁）、高雄市政府苓雅分局受理各類案件
    記錄表1 份（見院二卷第38頁）附卷可稽。另佐以被告乙○
    ○於本院審理中供述告訴人甲○○所持之物為長度約7 尺之
    1 吋管，則告訴人遭自己所持上開1 吋管尾部劃傷，是否可
    造成左前額4 ×3 公分之受傷面積，即有疑問。從而，被告
    乙○○有上揭傷害告訴人甲○○之犯行，應堪以認定，被告
    乙○○上開所辯：伊沒有拿石頭丟被告甲○○的頭，其左前
    額頭上的傷是被他自己所拿鐵棍尾部劃到受傷云云，為犯後
    卸責之詞，自非可採。」等語，其論理甚為適當、詳細，證
    據之採擷亦無何違反經驗法則之情，而上訴人前述上訴理由
    之內容，空言否認犯罪，未就原審判決有何採證認事、用法
    或量刑等足以影響原審判決本旨之不當或違法，而為具體指
    摘；亦未依據卷內既有訴訟資料或提出新事證表明原審判決
    有何認定事實錯誤之理由，揆諸首揭規定，其上訴自屬不合
    法律上之程式，應予駁回，並不經言詞辯論為之。
據上論結，應依刑事訴訟法第367 條前段、第372 條，判決如主
文。
中    華    民    國    98    年    11    月     5    日
                  刑事第五庭    審判長法  官  曾永宗
                                      法  官  鍾宗霖
                                      法  官  任森銓
以上正本證明與原本無異。
本判決不得上訴。
中    華    民    國    98    年    11    月    5     日
                                      書記官  廖素珍


司法院資訊處製作；財團法人民間司法改革基金會備份。
